【裁判字號】    98,易,640
【裁判日期】    980716
【裁判案由】    詐欺
【裁判全文】
臺灣臺北地方法院刑事判決               98年度易字第640號
公  訴  人  臺灣臺北地方法院檢察署檢察官
被      告  乙○○
                    （另案在臺灣臺北監獄執行中 ）
上列被告因詐欺案件，經檢察官提起公訴（97年度偵緝字第2072
號），本院判決如下：
    主  文
乙○○犯如附表所示詐欺取財罪，各處如附表所示之刑。應執行
有期徒刑壹年肆月。
    事  實
一、乙○○因經濟窘迫，亟需用錢，其明知自己並未取得花蓮縣
    萬榮鄉虎頭山西北方國有土地埋沈物之開挖權，竟各基於意
    圖為自己不法所有之犯意，利用其與丙○○、丁○○為相識
    之朋友，或經介紹而認識甲○○關係，自民國96年間8 月31
    日起，乙○○即於如附表所示時間，向附表所示丙○○、丁○○、甲○○等人，或以佯稱已取得花蓮縣萬榮鄉虎頭山西
    北方國有土地埋沈物之開挖權，參與投資開挖獲利頗豐，並
    出示經濟部採礦執照、財政部國有財產局臺灣北區辦事處花
    蓮分處申請書等文件，以為取信之用，或僅佯稱已取得花蓮
    縣萬榮鄉虎頭山西北方國有土地埋沈物之開挖權，參與投資
    開挖獲利頗豐等情，致使丙○○、丁○○、甲○○等人均陷
    於錯誤，誤以為乙○○確實已取得該投資標的之開挖權及獲
    利，而分別陸續交付如附表所示款項予乙○○收執（遭詐騙
    之時間、詐騙之方式、詐騙之金額均詳如附表所示）。嗣甲○○發覺有異，經向財政部國有財產局臺灣北區辦事處花蓮
    分處函詢結果，知悉乙○○並未取得花蓮縣萬榮鄉虎頭山西
    北方國有土地埋沈物之開挖權之事，至此丙○○等人始知投
    資之事係遭詐騙。
二、案經丁○○、甲○○訴由臺灣臺北地方法院檢察署檢察官偵
    查起訴。
    理  由
壹、證據能力
    按被告以外之人於審判外之言詞或書面陳述，除法律有規定
    者外，不得作為證據。又被告以外之人於審判外之陳述，雖
    不符前4 條之規定，而經當事人於審判程序同意作為證據，
    法院審酌該言詞陳述或書面陳述作成時之情況，認為適當者
    ，亦得為證據，當事人、代理人或辯護人於法院調查證據時
    ，知有第159 條第1 項不得為證據之情形，而未於言詞辯論
    終結前聲明異議者，視為有前項之同意，刑事訴訟法第159
    條第1 項、第159 條之5 分別定有明文。查證人丙○○、丁○○、甲○○於警詢或偵查中所為之陳述，固係審判外之陳
    述而屬傳聞證據，惟被告就上開審判外之陳述，於本院審理
    中，並不爭執證據能力（僅爭執證明力），復未曾於言詞辯
    論終結前聲明異議，而本院審酌該證人丙○○、丁○○、甲○○等陳述作成時之情況，並無違法取證及證明力過低之瑕
    疵，亦認以之作為證據為適當，依前揭規定說明，自得為證
    據。
貳、實體方面
一、訊據被告乙○○固不否認有於附表所示之時間取得證人丙○○、丁○○、甲○○等人交付如附表所示之款項等情，惟矢
    口否認有何詐欺取財犯行，辯稱：伊是與證人丙○○等人合
    夥開採礦產，所收取之款項部分已用於支付航空費用、器材
    採買，證人丙○○等人也到礦區看過，後來是因為颱風關係
    ，以致無法將所開採之礦產運下山。伊並無詐欺證人丙○○
    等人云云。經查：
  (一)被告確實有於如附表所示之時間因關於花蓮縣萬榮鄉虎頭山
    西北方國有土地埋沈物之開挖事宜，而分別與證人丙○○、
    丁○○、甲○○簽訂合作協議書、借據，並由證人丙○○、
    丁○○、甲○○於如附表所示時間各交付480,000 元、1,28
    5,000 元、1,550,000 元交付被告收執等情，此為被告所不
    否認，核與證人丙○○、丁○○、甲○○於偵查中指述情節
    相符合（見97年度偵緝字第2072號偵查卷第27頁至第30頁、
    第59頁至第65頁、97年度他字第2086號偵查卷第22頁至第24
    頁），復有卷附合作協議書、收據、承諾書、經濟部採礦執
    照、花蓮縣萬榮鄉○○○道19K 叉路北方日據時代埋藏物質
    挖掘工作計畫書、臺北富邦商業銀行存摺類存款入存根、國
    有埋沈財產掘發大撈合約書各1 份在卷可稽（見97年度他字
    第2086號偵查卷第11頁至第16頁、第5 頁、第7 頁至第10頁
    、97年度偵字第9965號偵查卷第10頁、第11頁、97年度偵緝
    字第2072號偵查卷第31頁、第32頁至第33頁、第71頁、第82
    頁至第84頁），是此部分事實，首堪認定。
  (二)又依證人丙○○於偵查中證稱：是被告解說投資案，被告說
    是日本人留下的物資，是黃金，被告說如果挖出來，要給伊
    等百分之5 。當時乙○○有提出採礦執照、航空局文件、許
    可證、挖掘申請書、打撈合約書、礦物局公文等文件，被告
    並未告知國有財產局並未核准被告開挖，伊投資480, 000元
    等語（見97年度偵緝字第2072號偵查卷第28頁、第62頁）；
    證人丁○○於偵查中證稱：被告當時有對伊解說，是放影片
    介紹。說日本人只要裡面的文物，黃金不帶走，希望被告出
    面挖礦，投資的好處是5 倍歸還，另外，挖得礦石可以分百
    分之5 的利益。被告並未告知國有財產局並未核准被告開挖
    等語（見97年度偵緝字第2072號偵查卷第61頁、第62頁）；
    證人甲○○於警詢及偵查中證稱：被告是於96年9 月17日起
    持經濟部採礦執照、申請書、工作計畫書等文件取得伊的信
    任，並以已經主管核准開採大批日遺非軍用物資（黃金等物
    品）為由，誘導伊誤信被告已有礦物開採權而交付被告共計
    1,550,000 元。後來被告未依約歸還款項，且避不見面，伊
    向財政部國有財產局臺灣北區辦事處花蓮分處查詢結果，才
    知道被告申請案並未獲准。被告到伊事務所內，都跟伊說是
    合法的，伊認為是合法，所以才投資等語（見97年度他字第
    2086號偵查卷第23頁、97年度偵緝字第2072號偵查卷第63頁
    至第64頁）。綜析上開證人所陳均相互一致，且被告與證人
    丙○○、丁○○、甲○○陳等人，均無恩怨、仇恨關係，此
    為被告所不爭執，證人丙○○等人實無為虛妄陳述，故意誣
    陷被告之必要。再佐以卷附合作協議書內容分別記載：「茲
    有甲方（即被告）提供位於萬榮鄉虎頭山西北方國有土地日
    遺非軍用物資挖掘案‧‧‧甲方（即被告）提供本案經向國
    有財產局及相關單位申請核准挖掘之標的範圍（詳見附件）
    為雙方共同合作之標的」、「緣有甲方（即被告）提供位於
    花蓮縣萬榮鄉虎頭山西北方國有土地有關日遺非軍用物資挖
    掘案‧‧‧甲方（即被告）保證本案標的業向國有財產局及
    相關單位申請核准挖掘，其標的範圍即為雙方共同合作之標
    的‧‧‧」等語（見97年度偵緝字第2072號偵查卷第31頁至
    第32頁、97年度他字第2086號偵查卷第11頁至第13頁），而
    與證人丙○○、丁○○、甲○○上述證詞內容相符合，參以
    本案證人丙○○、丁○○、甲○○交付被告之款項金額甚鉅
    ，若非信賴被告已取得花蓮縣萬榮鄉虎頭山西北方國有土地
    埋沈物之開挖權，並確實可進行合法挖掘，亦當不至於會願
    意投資、或出借款項之情，基此，足認被告確實曾於附表所
    示時間以已取得花蓮縣萬榮鄉虎頭山西北方國有土地埋沈物
    之開挖權，參與投資開挖獲利頗豐為由，而先後向證人丙○○邀集投資、收取款項之情甚明。
  (三)被告雖曾於96年3 月19日檢具工作計畫書及採礦計畫書，而
    向財政部國有財產局臺灣北區辦事處花蓮分處申請於花蓮縣
    萬榮鄉虎頭山西北區挖掘國有埋沈財產事宜，惟經該花蓮分
    處於96年4 月11日以台財產北花一字第0960005573號函命被
    告限期補正資料，以憑辦理，被告卻未依期限補正，該花蓮
    分處乃於96年8 月23日以台財產北花一字第0960 100461 號
    駁回被告上開挖掘埋沈財物之申請。嗣被告於96年9 月14日
    再度向財政部國有財產局臺灣北區辦事處花蓮分處申請於花
    蓮縣萬榮鄉虎頭山西北區挖掘國有埋沈財產事宜，但因所檢
    附之文件仍有不足，該花蓮分處並於96年9 月18日以台財產
    北花一字第0960012166號函駁回被告申請等情，此有財政部
    國有財產局臺灣北區辦事處花蓮分處97年1 月30日台財產北
    花一字第0970000669號函1 份在卷可稽（見97年度他字第20
    86號偵查卷第18頁），堪認被告於97年1 月之前並未取得花
    蓮縣萬榮鄉虎頭山西北方國有土地埋沈物之開挖權。而本案
    被告竟猶於如附表所示時間向證人丙○○等人陳稱自己已取
    得花蓮縣萬榮鄉虎頭山西北方國有土地埋沈物之開挖權，參
    與投資開挖獲利頗豐等情為由，前後共向證人丙○○、丁○○、甲○○收取如附表所示之款項，抑且，參酌被告於本案
    案發後，即避不見面、迄今均未清償證人丁○○、甲○○如
    附表所示款項，已據證人丁○○、甲○○陳述明確在卷（見
    本院98年5 月11日準備程序筆錄第3 頁），另被告亦不否認
    至今未償還證人丙○○交付之款項等情（見本院98年5 月11
    日準備程序筆錄第2 頁），顯見被告是以「已取得花蓮縣萬
    榮鄉虎頭山西北方國有土地埋沈物之開挖權，參與投資開挖
    獲利頗豐」之方式，詐騙證人丙○○等人，並使證人丙○○
    、丁○○、甲○○誤信被告已取得花蓮縣萬榮鄉虎頭山西北
    方國有土地埋沈物之開挖權，並可進行合法挖掘，始陸續交
    付被告如附表所示款項，被告具有為自己不法所有之意圖，
    至為明確。
  (四)至被告辯稱證人丙○○等人所交付之款項陸續已用於支付航
    空運費、器材購買上，並提出葦雲實業有限公司估價單等附
    卷為憑（見本院卷附）。然本案被告是以「已取得花蓮縣萬
    榮鄉虎頭山西北方國有土地埋沈物之開挖權，參與投資開挖
    獲利頗豐」之方式，詐騙證人丙○○、丁○○、甲○○等人
    ，而使證人丙○○、丁○○、甲○○誤信被告已取得花蓮縣
    萬榮鄉虎頭山西北方國有土地埋沈物之開挖權，並可進行合
    法挖掘，始交付如附表所示之款項，已經本院認定如前所述
    ，則被告事後縱有將證人丙○○等人所交付之部分款項用於
    花蓮縣萬榮鄉虎頭山西北方國有土地埋沈物之開挖事宜內，
    亦無從為被告有利之認定。
  (五)綜上所述，被告前揭所辯，顯係卸責之詞，不足採信。本件
    事證明確，被告犯行洵堪認定，應依法論科。
二、核被告於如附表編號一至三號所為均係犯刑法第339 條第1
    項之詐欺取財既遂罪。又附表編號二號所示被害人雖係先後
    給付投資款予被告，惟給付該款項時間既接近，且被害人同
    一，應係同一犯罪之接續行為；另附表編號三號所示犯行中
    ，被告雖多次為詐欺行為，然被害人同一，且被告係利用同
    一機會，在極為緊接之時間下所為，應足認被告係基於單一
    之犯意，而接續為上開數次詐欺之行為，亦為單純一罪，公
    訴人起訴認此部分，屬數罪併罰關係，容有誤會。被告所犯
    如附表編號一、二、三號所示犯行，犯意各別，應分別論罪
    ，合併處罰。爰審酌被告不思以己力正當謀生，竟利用本案
    多數被害人與被告熟識，戒心鬆懈之情況下，屢屢向他人詐
    騙財物，所為實屬非是，且參以本案詐欺取財之次數及金額
    ，被告犯罪後猶否認犯行，堅不吐實，及尚未與證人丙○○
    等人達成民事和解等一切情狀，分別量處如主文所示之刑，
    並定應執行之刑。
據上論斷，應依刑事訴訟法第299 條第1 項前段，刑法第339 條
第1 項、第51條第5 款，刑法施行法第1 條之1 ，判決如主文。
本案經檢察官楊雅清到庭執行職務。
中    華    民    國    98    年    7     月    16    日
                            臺灣臺北地方法院刑事第十七庭
                                  審判長法  官  劉煌基
                                        法  官  葉力旗
                                        法  官  賴淑美
以上正本證明與原本無異。
如不服本判決應於收受送達後10日內向本院提出上訴書狀，並應
敘述具體理由；其未敘述上訴理由者，應於上訴期間屆滿後20日
內向本院補提理由書（均須按他造當事人之人數附繕）「切勿逕
送上級法院」。
                                        書記官  許翠燕
中    華    民    國    98    年    7     月    17    日
附錄本案論罪科刑法條：
刑法第339條
意圖為自己或第三人不法之所有，以詐術使人將本人或第三人之
物交付者，處五年以下有期徒刑、拘役或科或併科一千元以下罰
金。
以前項方法得財產上不法之利益或使第三人得之者，亦同。
前二項之未遂犯罰之。
 附表：
┌──┬───┬─────┬─────────────┬────┬────┬──────────┐
│編號│被害人│犯罪時間  │詐      騙      方      式│交付款項│所犯法條│主                文│
│    │      │          │                          │時間及金│        │                    │
│    │      │          │                          │額      │        │                    │
├──┼───┼─────┼─────────────┼────┼────┼──────────┤
│ 一 │丙○○│96年8 月31│乙○○於左開時間，在臺灣地│96年8 月│刑法第33│乙○○意圖為自己不法│
│    │      │日        │區內某不詳處所，向被害人佯│31日交付│9條第1項│之所有，以詐術使人將│
│    │      │          │稱：於花蓮縣萬榮鄉虎頭山西│480, 000│        │本人之物交付，處有期│
│    │      │          │北方土地上，發現有大批黃金│元      │        │徒刑伍月。          │
│    │      │          │等物品，並已取得國有財產局│        │        │                    │
│    │      │          │等相關單位核准挖掘，獲利可│        │        │                    │
│    │      │          │期，短期內即可歸還本金等語│        │        │                    │
│    │      │          │外，並持經濟部採礦執照、交│        │        │                    │
│    │      │          │通部民用航空局函、財政部國│        │        │                    │
│    │      │          │有財產局臺灣北區辦事處花蓮│        │        │                    │
│    │      │          │分處申請書及國有埋沈財產掘│        │        │                    │
│    │      │          │發打撈合約書等文件取信被害│        │        │                    │
│    │      │          │人，以致被害人陷於錯誤，給│        │        │                    │
│    │      │          │付右開投資款項予乙○○    │        │        │                    │
├──┼───┼─────┼─────────────┼────┼────┼──────────┤
│ 二 │丁○○│96年9 月6 │乙○○於左開時間，在臺灣地│共計交付│刑法第33│乙○○意圖為自己不法│
│    │      │日        │區內某不詳處所，向被害人佯│1,285,00│9條第1項│之所有，以詐術使人將│
│    │      │          │稱：於花蓮縣萬榮鄉虎頭山西│0元     │        │本人之物交付，處有期│
│    │      │          │北方土地上，發現有大批黃金│        │        │徒刑柒月。          │
│    │      │          │等物品，並已取得國有財產局│        │        │                    │
│    │      │          │等相關單位核准挖掘，獲利可│        │        │                    │
│    │      │          │期，短期內即可歸還本金等語│        │        │                    │
│    │      │          │，以致被害人陷於錯誤，接續│        │        │                    │
│    │      │          │給付投資款項予乙○○，共計│        │        │                    │
│    │      │          │給付如右開所示款項        │        │        │                    │
├──┼───┼─────┼─────────────┼────┼────┼──────────┤
│ 三 │甲○○│96年9 月17│乙○○於左開時間，在臺北市│96年9 月│刑法第33│乙○○意圖為自己不法│
│    │      │日        │仁愛路2 段91巷1 號9 樓之1 │17日交付│9條第1項│之所有，以詐術使人將│
│    │      │          │處所，向被害人佯稱：於花蓮│500,000 │        │本人之物交付，處有期│
│    │      │          │縣萬榮鄉虎頭山西北方土地上│元      │        │徒刑捌月。          │
│    │      │          │，發現有大批日遺非軍用物資│        │        │                    │
│    │      │          │，包括龍銀、珠寶及黃金，並│        │        │                    │
│    │      │          │已取得國有財產局等相關單位│        │        │                    │
│    │      │          │核准挖掘，獲利可期，短期內│        │        │                    │
│    │      │          │即可歸還本金等語外，並持經│        │        │                    │
│    │      │          │濟部採礦執照、財政部國有財│        │        │                    │
│    │      │          │產局臺灣北區辦事處花蓮分處│        │        │                    │
│    │      │          │申請書及工作計畫書等文件取│        │        │                    │
│    │      │          │信被害人，以致被害人陷於錯│        │        │                    │
│    │      │          │誤，給付右開投資款項予林源│        │        │                    │
│    │      │          │樟                        │        │        │                    │
│    │      ├─────┼─────────────┼────┤        │                    │
│    │      │96年10月26│乙○○再於左開時間，在臺北│96年10月│        │                    │
│    │      │日        │市○○路○ 段91巷1 號9 樓之│26日交付│        │                    │
│    │      │          │1 處所，向被害人再佯稱：前│1,000,00│        │                    │
│    │      │          │開土地，發現有大批日遺非軍│0元     │        │                    │
│    │      │          │用物資，包括龍銀、珠寶及黃│        │        │                    │
│    │      │          │金，並已取得國有財產局等相│        │        │                    │
│    │      │          │關單位核准挖掘，獲利可期，│        │        │                    │
│    │      │          │短期內即可歸還本金等語，而│        │        │                    │
│    │      │          │遊說被害人繼續投資前開挖掘│        │        │                    │
│    │      │          │工程，致被害人陷於錯誤，給│        │        │                    │
│    │      │          │付右開投資款項予乙○○    │        │        │                    │
│    │      ├─────┼─────────────┼────┤        │                    │
│    │      │96年11月3 │乙○○於左開時間，在臺北市│96年11月│        │                    │
│    │      │日        │仁愛路2 段91巷1 號9 樓之1 │3 日交付│        │                    │
│    │      │          │處所，向被害人佯稱：前開挖│50,000元│        │                    │
│    │      │          │掘工程需用款項，並保證返還│        │        │                    │
│    │      │          │等語，而遊說被害人繼續投資│        │        │                    │
│    │      │          │，以致被害人陷於錯誤，給付│        │        │                    │
│    │      │          │右開投資款項予乙○○      │        │        │                    │
└──┴───┴─────┴─────────────┴────┴────┴──────────┘


司法院資訊處製作；財團法人民間司法改革基金會備份。
